臺灣高等法院臺南分院刑事判決　　　　 94年度上易字第368號
上　訴　人
即　被　告　甲○
上列上訴人因賭博案件，不服臺灣臺南地方法院93年度易字第
1000號中華民國94年5月24日第一審判決（起訴案號：臺灣臺南
地方法院檢察署93年度偵字第11093號），提起上訴，本院判決
如下：
    主  文
原判決關於甲○部分撤銷。
甲○共同連續意圖營利，聚眾賭博，處有期徒刑參月，如易科罰
金，以佰元折算壹日。緩刑貳年。扣案之賭具撲克牌二副、麻
將牌一副、天九牌三副、骰子九顆、監視器三台、電視機一台均
沒收。
    事  實
一、緣乙○○（綽號為「鼠仔」，經原審判決有期徒刑四月，如
    易科罰金，以佰元折算壹日確定在案），與甲○共同基於
    意圖營利之概括犯意聯絡，自民國九十三年九月下旬某日起
    ，連續由乙○○提供其向不知情之陳武雄所承租，位於臺南
    市○○區○○街十七號之房屋，並裝設乙○○所有之監視器
    三台及電視機一台以躲避警方之查緝，而甲○則每日以新台
    幣（下同）二百元至六百元不等，受僱於乙○○在現場把風
    並監控一樓大門以控制賭客出入，再以乙○○所有之撲克牌
    二副、麻將牌一副、天九牌三副、骰子九顆為賭具，先後多
    次聚集不特定之多數人賭博財物；嗣於同年十月二十三日二
    十三時許起，乙○○又邀集賭客李勝安、邱郁文、蘇文字、
    黃榮麟、蔡國安、陳重祿、涂福良、李德旺、盧澄壽、謝受
    福（均為警依社會秩序維護法移由原審簡易法庭裁處）在該
    處賭博財物，其中李勝安、邱郁文、蘇文字三人同桌，以撲
    克牌賭具賭博財物，每次輸贏新台幣（下同）二十元至五百
    元不等；其中李德旺、盧澄壽、謝受福三人同桌，亦以撲克
    牌賭具賭博財物；每次輸贏十元至三百元不等；另黃榮麟、
    蔡國安、陳重祿、涂福良四人則同桌以麻將牌賭博，其方式
    為每底二百元、每台為五十元，並約定每一圈由乙○○向胡
    牌者抽取二百元以營利。嗣於同年十月二十四日凌晨一時三
    十分許（公訴人誤繕為四十分許），經警據報持搜索票前往
    上開處所，當場查獲上情。並扣得上開賭具撲克牌二副、麻
    將牌一副、天九牌三副、骰子九顆、監視器三台、電視機一
    台。
二、案經臺南市警察局第二分局報告臺灣臺南地方法院檢察署檢
    察官偵查起訴。
    理  由
甲、證據能力部分：
一、按被告以外之人於審判外之陳述，雖不符前四條之規定，而
    經當事人於審判程序同意作為證據，法院審酌該言詞陳述或
    書面陳述作成之情況，認為適當者，亦得為證據。當事人、
    代理人或辯護人於法院調查證據時，知有第一百五十九條第
    一項不得為證據之情形，而未於言詞辯論終結前聲明異議，
    視為有前項之同意刑事訴訟法第一百五十九條之五定有明文
    。
二、查本件被告犯罪事實之證據方法，詳如起訴書及原審判決書
    所引之證據等證據，詳如（一）證人李勝安之證述（二）證
    人邱郁文之證述（三）證人蘇文字之證述（四）證人黃榮麟
    之證述（五）證人蔡國安之證述（六）證人陳重祿之證述（
    七）證人涂福良之證述（八）證人李德旺之證述（九）證人
    盧澄壽之證述（十）證人謝受福之證述（十一）證人曾明義
    之證述（十二）證人陳仁淨之證述（十三）證人池舜惠之證
    述（十四）證人黃碧英之證述（十五）證人李德旺之證述（
    十六）證人蔡添財之證述（十七）證人汪秀蜜之證述（十八
    ）證人邱李寶莉之證述（十九）證人蔡淑惠之證述（二十）
    證人史昭成之證述（二一）證人郭志偉之證述（二二）扣案
    之撲克牌二副、麻將牌一副、天九牌三副、骰子九顆、監視
    器三台、電視機一台（二三）扣案之十元硬幣三十九枚及商
    業本票一本（二四）房屋租賃契約書（二五）史昭成之悔過
    書等，檢察官及被告均同意列入證據方法（見本院卷第七十
    、七一頁），是本院審酌該言詞陳述或書面陳述作成時之情
    況，認為適當，自得採為證據，先行明。
乙、實體部分：
一、訊據被告甲○則坦承確有於上開時、地於警員查緝賭博時在
    場等情，惟矢口否認有何參與意圖營利供給賭博場所及聚眾
    賭博之把風行為等犯行；其辯稱：伊並無在該賭博場所把風
    ，伊至該地係尋人討債，而伊在檢察官偵查中之自白係害怕
    被收押才那樣說的，且證人史昭成在警詢時證稱係伊把風是
    不實之證言，證人史昭成在原審所述方屬實在云云。
二、經查：
（一）同案被告乙○○所承租之上開房屋，確於九十三年十月二
      十四日一時三十分許，經警持搜索票入內，並當場查獲賭
      客李勝安、邱郁文、蘇文字等三人同桌以撲克牌賭具賭博
      財物，每次輸贏二十元至五百元不等；賭客黃榮麟、蔡國
      安、陳重祿、涂福良等四人同桌以麻將牌賭具賭博財物，
      其方式為每底二百元、每台五十元，及賭客李德旺、盧澄
      壽、謝受福三人同桌以撲克牌為賭具賭博財物，每次輸贏
      十元至三百元不等等情，業據證人李勝安、邱郁文、蘇文
      字、黃榮麟、蔡國安、陳重祿、涂福良、李德旺、盧澄壽
      、謝受福等人於警詢時均證述屬實（見警卷第九頁至第四
      一頁、第四八頁、五六頁反面、六八頁反面），而上開賭
      客為賭博行為時，現場尚有曾明義、陳仁淨、池舜惠、黃
      碧英、蔡添財、汪秀蜜、邱李寶莉、蔡淑惠等人在場，或
      為觀賭、或與友人同至該場所等情，亦據曾明義等人於警
      局證述甚詳（見警卷第四四頁至第六七頁），足認上開賭
      博場所為警查獲之時，現場除了三桌之賭客為賭博行為外
      ，尚有近十人在場觀賭，現場之人數高達二十人，顯然係
      一頗具規模之賭場；況為警查獲在該賭場內之二十人間，
      彼此並非均相熟識，亦為賭客蔡國安及觀賭之李德旺等人
      於警局中所供承（見警卷第二四頁背面、第五八頁背面）
      ，在在足認上開房屋，係屬一頗具規模之賭場，上開房屋
      顯然係供作他人賭博之場所無疑。
（二）又證人即賭客涂福良、黃榮麟於警訊均證稱：賭客賭完後
      ，贏錢的人須拿二百元放在桌上等語；證人黃榮麟且同時
      證述：伊是於九十三年十月二十三日二十三時許，進入上
      開地點賭博財物等語（見警卷第十一頁、第十四頁、第十
      六頁）；證人史昭成於警訊時並證稱：該賭場經營之時間
      從伊第一次去至被警方查獲時大約一個多月，現場查扣之
      賭具係由在現場之乙○○所提供，而監視器係用以監視外
      面狀況防止被警方查獲，係由在現場之甲○監看監視器便
      利把風開啟大門讓賭客進入，而該賭場係由房屋承租人乙
      ○○所主持，乙○○並未住在該處，該處係乙○○承租用
      以提供他人賭博之用，該賭場有抽頭，至於如何抽頭伊不
      清楚等語（見警卷第七三頁）；雖然證人史昭成嗣後於檢
      察官偵查及原審審理時均翻異前詞改稱：伊當時是想睡覺
      ，迷迷糊糊隨便亂講的，被告甲○並未擔任把風云云。惟
      證人即當日進行搜索該賭場之臺南市警察局第二分局偵查
      員郭志偉於偵查中則具結證稱：史昭成在現場時雖是躺著
      ，但看起來是清醒的，因為我們從樓下到樓上共有三、四
      分鐘，樓上早就一片騷動，且史昭成被帶回警局製作筆錄
      時並無精神不佳或昏昏沈沈之狀態，而史昭成在刑事組製
      作筆錄時亦當場指認把風者是被告甲○等語（見偵查卷第
      三一、三二頁），而證人史昭成於原審審理時，檢察官反
      詰問時亦稱：伊之工作係擔任保全人員，早班係早上七時
      至晚上七時，晚班係晚上七時至隔天早上七時，伊之工作
      須具備機警之條件，平時工作時即使在疲倦或特殊狀況，
      伊都能立即反應，而當日員警搜索賭場時伊係在睡覺，員
      警約在凌晨一時許到達賭場，嗣後伊及其他賭客陸續被帶
      到警局受訊，這中間約有半小時至一小時之時間，若以伊
      擔任保全人員之經驗，半小時至一小時之時間，伊之意識
      已足以清醒等語（見原審卷第八二、八三頁），參以證人
      史昭成上開於原審審理時之證言，再佐以警員郭志偉之上
      開證詞，足認證人史昭成於警詢時，其精神及意識確處於
      清醒之狀態，其於警詢時之證言確具有相當之可信性，其
      之偵查及原審時翻異前供，改證稱：伊於警局受訊時係因
      精神狀態迷迷糊糊才隨便說的，被告甲○並沒有把風云云
      ，應為迴護被告之詞，不足採信。
（三）再據被告甲○於檢察官偵查中亦自承：係房東綽號「鼠仔
      」之乙○○僱用伊從事現場把風之工作，伊自去年九月底
      時即去該賭場，伊之薪水每天只有幾百元，二、三百元或
      五、六百元一天，工作係看監視器，有賭客來時就開門，
      警察來時就不要開門，裡面應該有抽頭，賭場說沒抽頭是
      騙人的等語（見偵查卷第十四、十五頁），經核與證人史
      昭成於警訊時所證之情節確屬相符，更足以佐證證人史昭
      成於警詢時之證言確具有較可信之特別情況，再參之證人
      涂福良、黃榮麟於警詢時之證言，及卷附之同案被告乙○
      ○於九十三年五月二十五日與不知情出租人陳武雄所訂，
      自九十三年六月六日起至九十四年六月五日止，承租臺南
      市○○區○○街十七號之房屋之房屋租賃契約一份以觀（
      見警卷第一一七至一一九頁），足證同案被告乙○○確自
      九十三年九月下旬某日起，即有承租上開房屋主持上開賭
      場，且具有營利之意圖，並抽頭以營利；及於九十三年十
      月二十三日二十三時許，又在上開地點聚眾賭博等事實甚
      明，而被告甲○確有擔任賭場把風之事實，亦屬明確。是
      被告甲○上開所辯各情，顯係卸責之詞，均不足採信。
（四）綜上所述，依上開證人涂福良、黃榮麟等人，及史昭成於
      警詢時較具可信性之證詞、參與執行搜索任務之員警郭志
      偉於偵查中之證詞，與被告甲○於偵查中之供詞相互稽核
      ，且觀以現場參與賭博及圍觀之人共近二十人，可謂頗具
      規模，並有賭具即撲克牌二副、麻將牌一副、天九牌三副
      、骰子九顆、監視器三台、電視機一台等扣案可稽，本院
      對證人史昭成在警詢之陳述，自得採為論證之基礎，並認
      定被告甲○確係受僱於同案被告乙○○從事該賭場之把風
      工作，並領有薪資以營利，要屬無疑。本件事證明確，被
      告之犯行堪以認定。又本件事證已甚明確，被告請求傳訊
      同案被告乙○○，核無必要；至於被告具狀另稱把風另有
      其人，本案為無中生有之假案等情，尚與卷內事證不符，
      不足為有利於被告甲○之認定，均併此明。
二、核被告甲○所為，係犯刑法第二百六十八條之意圖營利供給
    賭博場所及同條之意圖營利聚眾賭博罪。又把風係構成要件
    行為之實施，為實務上之見解，被告甲○雖係擔任該賭場之
    把風工作，惟觀以被告甲○係受僱於同案被告乙○○並領有
    薪資，擔任把風之工作並負責開啟賭場之門讓賭客進入，其
    係基於正犯之意思而為賭博罪構成要件之把風行為，是被告
    與同案被告乙○○就上開賭博犯行均有犯意之聯絡及行為之
    分擔，均應論以共同正犯。被告先後參與多次供給賭博場所
    及聚眾賭博之犯行，均時間緊接，各觸犯犯罪構成要件相同
    之罪名，顯係基於概括之犯意反覆為之，應依連續犯之規定
    論以一罪即連續意圖營利供給賭博場所及連續意圖營利聚眾
    賭博罪，並加重其刑。被告所犯上開二罪，係基於一個賭博
    犯意之決定，達成其同一犯罪之各個舉動，應屬法律概念之
    一行為，其一行為觸犯上開二罪名，應依想像競合犯之規定
    ，從一重之意圖營利聚眾賭博罪處斷。
三、原審以被告罪證明確，而予論罪科刑，固非無見，惟查（一
    ）原審於事實內記載賭客李勝安、邱郁文、蘇文字、李德旺
    、盧澄壽、謝受福等人係以麻將牌賭博財物，然於理由內則
    認定李勝安、邱郁文、蘇文字三人，李德旺、盧澄壽、謝受
    福三人均係以撲克牌賭具賭博財物，事實與理由認定不一，
    有理由矛盾之違法。（二）原審既於理由內，論述被告所為
    上開犯行，屬連續犯，依刑法第五十六條之規定，應加重其
    刑（見原判決第五頁第八行至第十一行），卻又僅量處最低
    度刑之法定有期徒刑二月，有適用法則不當及理由與主文不
    相適合之違法，被告上訴意旨，否認犯罪，以上開各情指摘
    原判決不當，雖非可取，惟原判決既有上開可議之處，自屬
    無可維持，應由本院將被告部分撤銷改判。爰審酌被告犯罪
    動機、目的、手段，被告僅係受僱於同案被告乙○○為該賭
    場之把風工作者，犯罪情節較輕，及被告犯後態度等一切情
    狀，乃量處如主文所示之刑，並均諭知如易科罰金之折算標
    準，以資懲儆。
四、扣案之賭具即撲克牌二副、麻將牌一副、天九牌三副、骰子
    九顆、監視器三台、電視機一台，均係供本件犯罪所用之物
    且屬同案被告乙○○所有，業據其供承在卷（見警卷第五頁
    反面），應依刑法第三十八條第一項第二款之規定，併予宣
    告沒收。另扣案十元硬幣三十九枚，為警員在倉庫起獲，業
    據同案被告乙○○於警訊時供明在卷（見警卷第六頁反面）
    及現場查獲之商業本票一本，無法證明係供本件犯罪所用之
    物，非屬違禁物，爰不另為沒收之諭知；至上開房屋租賃契
    約書一份，同屬非賭博所用之物，亦不為沒收之諭知，均併
    此敘明。
五、末查被告過去並無前科，有台灣高等法院被告全國前案紀錄
    表一份可按，此次經此偵審程序之教訓，當知警惕，信無再
    犯之虞，且刑罰固屬國家對於犯罪之人，以剝奪法益之手段
    ，所加之公法之制裁，惟其積極目的，則在預防犯人之再犯
    ，故對於初犯，惡性未深，天良未泯者，若因偶然觸法，即
    置諸刑獄，自非刑罰之目的，而被告係已逾七十六歲老邁之
    人，是本院斟酌再三，並參考檢察官對於科刑之意見，認所
    宣告之刑以暫不執行為適當，併宣告緩刑貳年，以啟自新。
六、同案被告乙○○部分經原審判決後，未上訴已確定，不另論
    列，亦併此明。
據上論斷，應依刑事訴訟法第369條第1項前段、第364條、第299
條第1項前段，刑法第28條、第56條、第74條第1款，第268條、
第55條、第41條第1項前段、第38條第1項第2款，罰金罰鍰提高
標準條例第1條前段、第2條，判決如主文。
本案經檢察官劉欽銘到庭執行職務。
中　　華　　民　　國　　94　　年　　9 　　月　　26　　日
                  刑事第一庭    審判長法　官  黃崑宗
                                      法　官  宋明蒼
                                      法　官  田平安
以上正本證明與原本無異。
不得上訴。
　　　　　　　　　　　　　　　　　　　書記官  劉岳文
中　　華　　民　　國　　94　　年　　9 　　月　　26　　日
附錄：
中華民國刑法第268條
 (圖利供給賭場或聚眾賭博罪)
意圖營利，供給賭博場所或聚眾賭博者，處三年以下有期徒刑，
得併科300元以下罰金。
